【裁判字號】    98,審國,26
【裁判日期】    990226
【裁判案由】    國家賠償
【裁判全文】
臺灣臺北地方法院民事裁定              98年度審國字第26號
原      告  甲○○
被      告  臺灣臺北地方法院
法定代理人  丁○○
上列當事人間請求國家賠償事件，本院裁定如下：
    主  文
原告之訴及假執行之聲請均駁回。
訴訟費用由原告負擔。
    理  由
一、按訴訟標的於確定之終局判決中經裁判者，除法律別有規定
    外，有既判力，當事人不得就該法律關係，更行起訴，此觀
    民事訴訟法第249 條第1 項第7 款及第400 條第1 項規定甚
    明。於後訴訟之訴訟標的與前訴訟之訴訟標的同一（最高法
    院19年上字第278 號判例參照）、相反而矛盾（最高法院26
    年渝上字第1161號判例參照），或前訴訟之訴訟標的係後訴
    訟請求之先決法律關係者（最高法院29年上字第975 號判例
    參照），均有上開規定之適用。又所謂既判力，不僅關於其
    言詞辯論終結前所提出之攻擊防禦方法有之，即其當時得提
    出而未提出之攻擊防禦方法亦有之（最高法院著有51年台上
    字第665 號判例意旨可考）。
二、原告起訴主張略以：原告之前聲請扣押債務人乙○○、丙○
    ○對第三人臺灣臺北地方法院檢察署交付之刑事保證金，被
    告所屬執行處法官於民國96年1 月4 日核發北院錦96執辛字
    第744 號函，通知本院刑事庭往股丙○○所繳刑事保證金於
    「該案件終結應發還時」，在債權範圍內，請准予扣押，勿
    發還丙○○；另於96年11月21日核發北院隆95執更一乙字第
    12號執行命令，令第三人對於被告刑事庭往股之88年度訴字
    第1729號、90年度訴字第376 號案件刑事保證金，「於該刑
    事案件終結且此保證金應發還債務人乙○○時」，應將該債
    權移轉予原告。惟依強制執行法第115 條第1 、2 項、第11
    8 條第2 項規定及最高法院63年台上字第1966號判例意旨，
    執行法院所發移轉命令送達第三人時，債務人對於第三人之
    金錢債權即已移轉於債權人，債務人喪失其債權，又依強制
    執行法第18條第1 項規定及司法院大法官會議釋字第182 號
    解釋，強制執行程序開始後，不停止執行，俾使債權人之債
    權早日實現，以保障債權人之權利。上開執行命令附加「該
    案件終結應發還時」、「於該刑事案件終結且此保證金應發
    還債務人乙○○時」等條件，不應停止執行而停止，已違反
    前述法律、判例及司法院大法官會議解釋。被告所屬執行處
    法官於執行職務行使公權力時，因故意或過失不法侵害原告
    債權早日實現之權利者，且怠於執行職務，致原告債權早日
    實現之權利遭受損害，被告應依國家賠償第2 項規定負國家
    賠償責任，為此提起本件訴訟等語。並聲明：(一)被告應給付
    原告新臺幣（下同）2,482,000 元及自89年6 月24日起至清
    償日止，按週年利率5%計算之利息，暨賠償訴訟費用104,72
    8 元及自95年1 月11日起至清償日止，按週年利率5%計算之
    利息，與執行費用19,850元。(二)被告應給付原告2,667,000
    元及自93年7 月22日起至清償日止，按週年利率5%計算之利
    息，與執行費用21,336元。
三、經查，本件原告就其上開主張，曾對被告提起國家賠償之訴
    ，業經本院97年度國字第7 號、臺灣高等法院97年度上國字
    第18號、最高法院98年度台上字第889 號裁判駁回確定在案
    ，原告於前案主張之訴訟標的及其原因事實、應受判決事項
    之聲明與本件均屬同一，有前案各審判決在卷可稽，並經本
    院調閱該案卷宗查核屬實。原告於前案即主張依國家賠償法
    第2 條（原告誤繕為第1 條）第2 項規定：「公務員於執行
    職務行使公權力時，因故意或過失不法侵害人民自由或權利
    者，國家應負損害賠償責任。公務員怠於執行職務，致人民
    自由或權利遭受損害者亦同。」請求被告負國家賠償責任（
    見前案一審卷第2 頁），經前案第一審、第二審法院審酌全
    辯論意旨後判決駁回，且綜認原告本件主張理由與前案容有
    不同，然本件所持理由乃於前案得提出而未提出者，即仍應
    受前案既判力之拘束，不容更為起訴。原告之訴之訴訟標的
    既為確定判決之效力所及，本院復無從定期間命其補正，揆
    諸首揭說明，原告之訴顯難認為合法，其假執行之聲請亦缺
    乏宣告之依據，均應予駁回。
四、依民事訴訟法第249 條第1 項第7 款、第95條、第78條，裁
    定如主文。
中    華    民    國    99    年    2     月    26    日
                  民事第六庭    法  官  劉又菁
以上正本係照原本作成。
如對本裁定抗告須於裁定送達後10日內向本院提出抗告狀，並繳
納抗告費新臺幣1,000元。
中    華    民    國    99    年    3     月    1     日
                                書記官  潘惠梅

司法院資訊處製作；財團法人民間司法改革基金會備份。
